【裁判字號】    90,訴,88
【裁判日期】    900524
【裁判案由】    違反著作權法
【裁判全文】
臺灣屏東地方法院刑事判決                              九十年度訴字第八八號
    公  訴  人  臺灣屏東地方法院檢察署檢察官
    被      告  丙○○
右列被告因違反著作權法案件，經檢察官提起公訴（九十年度偵字第六一六二號），
本院判決如左：
        主  文
丙○○連續以明知為侵害著作權之物，意圖營利而交付之方法侵害他人之著作權，處
有期徒刑陸月，如易科罰金，以參佰元折算壹日；扣案光碟柒佰柒拾柒片及把手控制
器貳拾支、「ＰＳ２」橫置架壹具及目錄伍冊均沒收。
        事  實
丙○○為屏東縣屏東市○○里○○路四七○號藍天使模型玩具店之負責人，自民國（
下同）八十九年七月間起，基於販賣違反著作權法及商標法物品之概括犯意，明知其
以每片新台幣（下同）三十元購入之光碟中有乙○○○○腦娛樂股份有限公司（以下
簡稱新力公司）享有著作權「ＸＩ  ＪＵＭＢＯ」之遊戲軟體（為在我國管轄區內首
次發行而依法享有著作權之著作物），且所購入之其餘光碟片與以每支一百五十元購
入之把手控制器、每具二百元購入之「ＰＳ２」橫置架之外觀上各有新力公司所享有
商標權，如附件所示「ＰＳ」、「ＸＩ  ｓａｉ」及四方立體圖案（其中「ＰＳ」圖
案係指定使用於商標法施行細則第四十九條第九類之電腦、錄有電腦程式之卡帶、磁
帶、光碟及卡匣等商品；「ＸＩ  ｓａｉ」及四方立體圖案係指定使用於商標法施行
細則第四十九條第九類之錄有電子遊戲軟體程式及電腦程式之磁碟、光碟、電視遊樂
器、電腦軟體、已錄之影碟、已錄之錄影帶；「Ｐｌａｙ  Ｓｔａｔｉｏｎ」圖案係
指定使用於商標法施行細則第二十四條第七十八類之電視遊樂器，現均仍在專用期間
）及甲○○○○業股份有限公司（以下簡稱西雅公司）所享有商標權，如附件所示之
「ＳＡＧＡ」圖案（指定使用於商標法施行細則第二十七條第八十類之電腦、家用微
電腦、公司用微電腦、硬體、軟體、電腦用磁帶磁碟及其他應屬本類之一切商品，現
仍在專用期間），且光碟片透過電視遊戲器之執行，畫面上會出現前述「ＰＳ」圖案
，而該等商標圖案足以對外表示該等光碟、把手控制器與橫置架係新力公司或西雅公
司所生產之用意證明，丙○○仍於未取得新力公司及西雅公司同意之情形下，於購入
上開物品後，以光碟片每片五十元等價格出售前述光碟、把手控制器、橫置架等予不
特定之對象以賺取差價利潤。嗣於八十九年十月二十六日下午八時三十分於前揭模型
玩具店及丙○○向不知情之楊志騰所借之停放在該模型玩具店旁之車牌號碼ＷＵ─六
○○九號自用小客車內等處查獲，並扣得擅自重製之光碟片七百七十七片（其中侵害
西雅公司之商標權者為三十三片，侵害新力公司商標權者為七百四十四片，又其中有
非法重製「ＸＩ  ＪＵＭＢＯ」之遊戲軟體光碟八片）、目錄五冊、把手控制器二十
支、「ＰＳ２」橫置架一具。案經西雅公司、新力公司訴請保安警察第二總隊第五大
隊第三中隊報告台灣屏東地方法院檢察署檢察官偵查起訴。
        理  由
一、本件訊之被告丙○○對於右揭犯行均坦承不諱，並有警方查獲之光碟七百七十七
    片、把手控制器二十支、「ＰＳ２」橫置架一具等扣案可資佐證，且經本院勘驗
    扣案物品結果，扣案光碟中確有八片內容為新力公司所享有著作權之「ＸＩ  Ｊ
    ＵＭＢＯ」之遊戲軟體、扣案光碟經撥放後畫面會出現「ＳＡＧＡ」或「ＰＳ」
    等商標圖案，外觀包裝上有「ＰＳ」、「ＸＩ  ｓａｉ」及四方立體圖案、扣案
    之把手控制器上及其外觀包裝均有「Ｐｌａｙ  Ｓｔａｔｉｏｎ」字樣，此外，
    並有告訴代理人所提之扣案物照片附卷可證。從而，被告販賣未經西雅公司及新
    力公司授權而重製該公司之商標產品與侵害新力公司著作物等行為，已堪認定。
    又查：
  （一）日本與我國就著作權之保護雖未定立條約或協定，惟日本著作權法第六條第
        二款，有與我國著作權法第四條第一款類似之規定，亦即我國人之著作在我
        國最初發行或自發行之日起三十日之內在日本發行者，亦受該國著作權法之
        保護（參照台北駐日經濟文化代表處八十九年十一月二十九日之日新（八九
        ）字第四六五四號函），故日本人之著作物在我國首次發行者，依我國著作
        權法第四條第一款之規定，亦受我國著作權法之保護，合先說明。而前述扣
        案光碟中之「ＸＩ  ＪＵＭＢＯ」之遊戲軟體雖為外國法人即新力公司之著
        作物，然該軟體為告訴人新力公司於日本首次發行三十日內即在我國發行之
        事實，有新力公司所提出之進貨單，首次公開發行資料等附卷足憑。從而，
        扣案之物確為新力公司享有著作權，並應依我國之著作權法保障之著作物。
  （二）按商標法第六條第一項規定：「本法所稱商標之使用，係指為行銷之目的，
        將商標使用於商品或其包裝、容器、標帖、說明書、價目表或其他類似物件
        上，而持有、陳列或散布。」並非規定須將「商標使用於商品及其包裝上」
        ，是依本條文義，只要商標附著之客體符合本條所列物件之一，且使用人具
        有行銷之目的，即符合所謂「商標使用」，而仿冒使用他人之商標於該商標
        所註用使用之同一商品上或進而販賣該等仿冒品，除非有商標法第二十三條
        所定普通使用之情形，否則，當然屬商標專用權之侵害；至於侵害人於行銷
        仿冒品時，主觀上是否具有「使消費者誤認」之目的，在所不問；客觀上是
        否另有「搭售」侵權人所製造之自己產品，更無解於侵害商標專用權之罪責
        ；另商標法第六十三條僅規定「明知為前條商品而販賣者」，就其文義觀之
        ，行為人只要明知其所販賣之商品，係為第六十二條第一款所定使用相同或
        近似於他人註冊商標圖樣之同一或類似商品，或係第六十二條第二款之商品
        者，即為已足；且由商標法第六十二條與第六十三條之規定加以比較，第六
        十三條並未規定有「使人誤認或混淆商品」之意圖為要件，究其所以，係因
        商標主要在表彰商品來源，仿冒他人商標上即隱含有使消費者誤認商品來源
        之危險，故立法者認為販賣者只須其明知販賣之商品係仿冒他人商標之商品
        而仍加以販賣，行為本身即應加以非難。查「ＳＥＧＡ」圖案係西雅公司向
        標準局註冊取得之商標專用權，指定使用於商標法施行細則第二十七條第八
        十類之電腦、家用微電腦、公司用微電腦、硬體、軟體、電腦用磁帶磁碟及
        其他應屬本類之一切商品商品，專用權期間為自民國七十三年七月一日起至
        八十三年六月三十日止，並續延展至九十三年六月三十日止，有註冊數號第
        二四九０七０號之商標註冊證附卷可稽；「ＰＳ」圖案、ＸＩｓａｉ及四方
        立體圖案、「Ｐｌａｙ  Ｓｔａｔｉｏｎ」圖案均係新力公司向標準局所取
        得之註冊專用商標圖案，其中「ＰＳ」圖案係指定使用於商標法施行細則第
        四十九條第九類之電腦、錄有電腦程式之卡帶、磁碟、光碟及卡匣等商品，
        專用權期間為自八十五年三月十六日起，至九十五年三月十五日止；ＸＩｓ
        ａｉ及四方立體圖案，係指定使用於商標法施行細則第四十九條第九類之錄
        有電子遊戲軟體程式及電腦程式之磁碟、光碟、電視遊樂器、電腦軟體、已
        錄之影碟、已錄之錄影帶，專用權期間為自八十九年十一月一日起，至九十
        八年十月三十一日止；「Ｐｌａｙ  Ｓｔａｔｉｏｎ」圖案係指定使用於商
        標法施行細則第二十四條第七十八類之電視遊樂器，專用權期間為自八十四
        年二月一日起，至九十四年一月三十一日止，有註冊數號分別為第0000
        0000號、第00000000號、00000000號註冊證附卷可稽
        。本案查扣之光碟、把手控制器、「ＰＳ２」橫置架，既係被告向案外人販
        入後，再以較高之價格賣出，故被告之營利、販賣意圖，已臻明確。而該等
        扣案光碟經撥放後畫面會出現「ＳＡＧＡ」或「ＰＳ」之商標圖案，外觀包
        裝上有「ＰＳ」、「ＸＩ  ｓａｉ」及四方立體圖案、扣案之把手控制器上
        及其外觀包裝均有「Ｐｌａｙ  Ｓｔａｔｉｏｎ」字樣。揆諸首揭說明，本
        案之扣案物已符合商標法上「使用」之概念，又未具商標法第二十三條所定
        普通使用之情形，當然屬商標專用權之侵害。再者，被告雖以低於正版合法
        之產品甚多之價格販賣盜版產品，惟由查扣之仿品外包裝觀之，其包裝紙上
        之遊戲名稱及圖樣可謂與真品完全相同，一般人若不施以特別注意，實難加
        以辨識，於客觀上已足使消費者產生誤認，故其明知販賣之商品係仿冒他人
        商標之商品而仍加以販賣之犯行，已臻明確。
  （三）綜上所述，被告販賣仿冒商標商品及意圖營利而交付侵害他人著作權之物之
        行為之事證明確，被告犯行洵堪認定。
二、核被告所為之販賣盜版「ＸＩ  ＪＵＭＢＯ」遊戲軟體光碟行為，係犯著作權法
    第九十三第三款，以同法第八十七條第二款之明知為侵害著作權之物，意圖營利
    而交付，侵害他人之著作權罪；又「ＳＡＧＡ」及「ＰＳ」、「ＸＩｓａｉ及四
    方立體圖」、「ＰｌａｙＳｔａｔｉｏｎ」之商標圖樣，係相關大眾所共知之世
    界著名商標圖樣，且上開商標圖樣業經西雅公司及新力公司向經濟部中央標準局
    註冊取得商標專用權，自應受我國商標法之保護，已如前述，被告明知扣案之光
    碟、把手控制器、「ＰＳ２」橫置架均係意圖欺騙他人於同一商品使用相同於他
    人註冊商標圖樣之仿冒商品，竟意圖營利而販賣，核其此部份所為，係犯商標法
    第六十三條前段販賣仿冒他人商標之商品罪；其先後多次違反著作權法及商標法
    之犯行，均時間緊密，所犯構成要件相同之罪名，顯係基於概括犯意為之，均為
    連續犯，各應依刑法第五十六條規定以一罪論；又其以一販賣行為犯上開二罪，
    並同時侵害西雅公司之著作權及商標權等數法益，應依想像競合犯規定從一重之
    著作權法第九十三條處斷。爰審酌被告前曾因贓物罪、竊盜罪、賭博案件，經判
    決有罪確定並執行完畢（不構成累犯），有被告之全國前案紀錄表附卷可稽，素
    行非佳、其販賣之期間係自八十九年七月至同年十二月二十六日，犯罪期間不長
    ，又查獲後即不再販賣，業經被告當庭陳明、所非法販賣之侵害他人著作權與商
    標權物品之數量、侵害前述外國法人之財產法益及我國之國際形象、犯罪後坦承
    犯行等一切情狀，量處如主文之刑，並諭知易科罰金之折算標準（按被告行為後
    ，刑法第四十一條犯最重本刑為三年以下有期徒刑以下之刑之罪，受六個月以下
    有期徒刑或拘役之宣告，因身體、教育、職業、家庭之關係，執行顯有困難者，
    得易科罰金之規定，就所犯之罪法定最重本刑刑度，業經修正為五年以下有期徒
    刑，並改列為第四十一條第一項前段，經總統於九十年一月十日公布，爰依同法
    第二條第一項前段，適用修正後之第四十一條第一項前段之規定為易科罰金折算
    標準之諭知）。扣案之光碟七百七十七片、把手控制器二十支、「ＰＳ２」橫置
    架一具，均係被告觸犯商標法第六十三條之罪所販賣之商品，應依商標法第六十
    四條之規定宣告沒收；扣案之目錄五冊，係在被告所經營之玩具模型店中查扣，
    且經被告於警、偵訊中自承係其所有，有警、偵訊筆錄附卷可稽，故顯係供犯本
    罪所用之物，應依刑法第三十八條第一項第二款之規定宣告沒收。
三、至公訴意旨另以被告所為，尚涉犯有刑法上之行使偽造私文書罪，且被告所販賣
    之光碟中，尚有告訴人西雅公司所享有著作權之「ＧＲＥＡＴＥＳＴ  ＮＩＮＥ
    ’９６」、「大戰花組通信」、「大戰花組對戰」等遊戲
    軟體，竟仍意圖營利而販賣此等侵害告訴人西雅公司著作權之物部分。按刑法上
    行使偽造文書罪之成立，必須行為人對於所使用之偽造文書，有積極主張其內容
    為真實之意思為構成要件，是若行為人並無此犯意與行為，自不負行使偽造私文
    書之罪責（最高法院七十八年度台上字第五三一七號判例參照）；扣案之光碟、
    把手控制器、「ＰＳ２」橫置架之包裝外觀雖印有西雅公司及新力公司之商標專
    用圖案，並扣案光碟透過遊戲機器之執行雖會顯示該二公司之商標專用圖案等，
    然其內容並非出於被告所偽造，此除經被告於歷次偵查及審理過程中陳明外，亦
    為公訴意旨所敘明，且被告販賣之價格低於合法正版之產品甚多，一般消費者顯
    不可能誤認該等物品為正版著作物，顯見被告並無向購買者主張係合法正版之產
    品之意，自難謂其有行使偽造私文書之犯意，應不成立行使偽造私文書罪，但因
    公訴意旨認此部分偽造文書犯嫌與前開有罪部分有想像競合之裁判上一罪關係，
    爰不另為無罪判決；再「ＧＲＥＡＴＥＳＴ  ＮＩＮＥ’９６」、「大戰
    花組通信」、「大戰花組對戰」等遊戲軟體雖均為告訴人西雅公
    司所享有著作權之著作物，並向我國內政部為登記，復提出著作權登記簿、著作
    權登記申請書、著作權登記簿謄本等物為證，但西雅公司為外國法人，其所享有
    著作權之著作物，必須符合我國著作權法第四條第一款之規定，亦即其著作在日
    本最初發行或自發行之日起三十日之內在我國發行者，始受我國著作權法之保護
    ，然告訴人西雅公司自本案於八十九年十月間查獲時起迄本案審結時（九十年五
    月），期間長達半年之期間，均無法提出該項於日本國發行後三十日內於我國境
    內發行之證據，此亦為告訴意旨狀所陳明（見告訴代理人於九十年五月二十一日
    所提之補充告訴理由狀），故縱告訴人西雅公司確為該項遊戲軟體之著作權人，
    亦因缺乏前述首次發行要件，而不受我國著作權法之保護，但因公訴意旨認被告
    此部分犯嫌與前述有罪部分有連續犯之裁判上一罪關係，亦不另為無罪之諭知，
    併此敘明。
據上論結，應依刑事訴訟法第二百九十九條第一項前段、著作權法第八十七條第二款
、第九十三條、商標法第六十三條、第六十四條、刑法第二條第一項前段、第十一條
前段、第四十一條第一項、第五十五條、第五十六條、第四十一條第一項、第三十八
條第一項第二款、罰金罰鍰提高標準條例第二條，判決如主文。
本案經檢察官陳新君到庭執行職務。
中    華    民    國         九十       年      五      月    二十四    日
                              臺灣屏東地方法院刑事第二庭
                                  法  官  莊鎮遠
右判決正本證明與原本無異。
對於本判決如有不服應於收受送達後十日內向本院提出上訴書狀上訴於台灣高等法院
高雄分院並按他造當事人之人數附具繕本。
                                  書記官  魏慧夷
中    華    民    國     九十      年      五      月       二十四      日
附錄本案論罪科刑法條：
著作權法第八十七條
有下列情形之一者，除本法另有規定外，視為侵害著作權或製版權︰
一、以侵害著作人名譽之方法利用其著作者。
二、明知為侵害著作權或製版權之物而散布或意圖散布而陳列或持有或意圖營利而交
    付者。
三、輸入未經著作財產權人或製版權人授權重製之重製物或製版物者。
四、未經著作財產權人同意而輸入著作原件或其重製物者。
五、明知係侵害電腦程式著作財產權之重製物而仍作為直接營利之使用者。
著作權法第九十三條
有下列情形之一者，處二年以下有期徒刑，得併科新台幣十萬元以下罰金
︰
一  侵害第十五條至第十七條規定之著作人格權者。
二  違反第七十條規定者。
三  以第八十七條各款方法之一侵害他人之著作權者。
商標法第六十三條
明知為前條商品而販賣、意圖販賣而陳列、輸出或輸入者，處一年以下有
期徒刑、拘役或科或併科新臺幣五萬元以下罰金。


司法院資訊處製作；財團法人民間司法改革基金會備份。
